【裁判字號】    98,審訴,734
【裁判日期】    980508
【裁判案由】    妨害自由等
【裁判全文】
臺灣高雄地方法院刑事判決             98年度審訴字第734號
公  訴  人  臺灣高雄地方法院檢察署檢察官
被      告  丁○○
            甲○○○
            戊○○
            丙○○
上列被告因妨害自由等案件，經檢察官提起公訴（98年度偵字第
4139號），被告於本院準備程序為有罪之陳述，經合議庭裁定由
受命法官依簡式審判程序獨任審理，判決如下：
    主  文
丁○○犯意圖營利聚眾賭博罪，處有期徒刑貳月，如易科罰金，
以新臺幣壹仟元折算壹日。緩刑貳年，並應向國庫支付新臺幣壹
萬元。扣案麻將牌壹副、骰子只、搬風球壹只，及現金新臺幣
貳仟元，均沒收。
甲○○○、戊○○共同犯詐欺取財罪，各處有期徒刑月，如易
科罰金，均以新臺幣壹仟元折算壹日。均緩刑貳年，並應各向國
庫支付新臺幣壹萬伍仟元。
丙○○共同犯強制罪，處有期徒刑肆月，如易科罰金，以新臺幣
壹仟元折算壹日。緩刑貳年，並應向國庫支付新臺幣貳萬元。扣
案林清美簽立之本票、讓渡證書各貳紙，戊○○簽立之讓渡證書
壹紙，均沒收。
    事  實  及  理  由
一、犯罪事實要旨：
(一)丁○○自民國97年12月20日起，承租坐落高雄市鼓山區○○○路50巷14之1 號2 樓之房屋（下稱前開房屋），擬供原定
    於98年初南下高雄長住之胞妹一家人居住使用。嗣於98年農
    曆年假間，因有餘暇，乃基於意圖營利供給賭博場所、聚眾
    賭博之犯意，將前開房屋之乙間套房充作賭博場所，並擺放
    自己所有之麻將牌、骰子、搬風球等賭具後，於98年2 月1
    日（即農曆正月初七星期日，為年假之末日）11時許，分別
    邀約甲○○○、戊○○、丙○○、蕭世杰4 位友人，齊聚前
    開房屋套房內，以每底新臺幣（下同）300 元、每臺50元之
    方式賭博麻將牌，丁○○則從中按每4 圈收取500 元，及另
    向自摸胡牌者按次收取100 元抽頭金之方式以營利，當日所
    收取之抽頭金累計為2,000 元。
(二)甲○○○、戊○○2 人原即相識，為提高贏得賭金之機率，
    竟基於意圖為自己不法所有之犯意聯絡，在各該參與賭博者
    應僅為自己利益計算，並按自身之牌運、牌技進行牌局之公
    平外觀下，暗中以約定之手勢相互聯絡所缺之牌色，進而彼
    此餵牌俾增加2 人胡牌次數之方式，使遭隱瞞而同桌參與牌
    局之丙○○、蕭世杰，因信胡牌者均係本於未經人為操控之
    射悻性及自己之牌技勝出，陷於錯誤，而於甲○○○或戊○○胡牌之際，自願支付賭金予甲○○○、戊○○。
(三)丙○○於同日約19時許，發覺甲○○○竟不惜自已持牌數之
    不足，而將所持有之「六索」推入擬換由戊○○摸牌之牌粒
    中，且戊○○斯時所持有之牌色，也恰處於差1 粒「六索」
    或「三索」即可胡牌之聽牌狀態，而得知甲○○○、戊○○
    2 人聯手詐賭後，心生不滿，惟因在場之丁○○、蕭世杰均
    無意處理，乃另行聯繫「楊民卿」等成年友人前來，而與該
    等友人共同基於妨害自由之犯意聯絡，推由其中2 人分持小
    斧頭、球棒對甲○○○、戊○○2 人恫稱：未獲賠償前不讓
    甲○○○、戊○○2 人順利脫身等言語，迫令甲○○○交出
    身上全數之現金且致電丈夫方肇摶立即攜帶3 萬元現金前來
    ，並簽立承認面額20萬元、30萬元之本票、讓渡證書各1 紙
    予丙○○收執；及迫令戊○○交出身上全數現金，並簽立承
    認面額20萬元之讓渡證書1 紙予丙○○收執，而使甲○○○
    、戊○○2 人行無義務之事。
(四)嗣甲○○○之夫方肇摶接獲前開電話後，立即通報警方於同
    日19時40分許前往前開房屋查悉全情，並扣得丁○○所有之
    麻將牌1 副、骰子3 只、搬風球1 只與抽頭金2,000 元，及
    林清美簽立之本票、讓渡證書各2 紙，戊○○簽立之讓渡證
    書1 紙。
二、訊據被告丁○○、甲○○○、戊○○、丙○○（下合稱被告
    2 人）於本院98年4 月24日準備程序及審理中，均已知坦承
    前開犯行不諱，核與被告4 人於98年2 月2 日偵查中以證人
    身分就其餘被告涉及犯行所為之證述，及證人蕭世杰、方肇
    摶於警詢中之陳述，俱大致相符，並有位置分布圖、現場蒐
    證照片等件在卷足憑，此外，尚有麻將牌1 副、骰子3 只、
    搬風球1 只、抽頭金2,000 元，及林清美簽立之本票、讓渡
    證書各2 紙、戊○○簽立之讓渡證書1 紙扣案可稽，足認被
    告4 人之自白均合於事實，可資採信，本案事證明確，被告
    4 人之犯行均堪認定。
三、論罪
(一)就犯罪事實要旨欄（一）方面，被告丁○○所為，乃係犯刑
    法第268 條前段之圖利供給賭博場所罪、刑法第268 條後段
    之圖利聚眾賭博罪。其以一行為觸犯上開2 罪名，為想像競
    合犯，應依刑法第55條之規定，從一重以意圖營利聚眾賭博
    罪論處。
(二)就犯罪事實要旨欄（二）方面，被告甲○○○、戊○○所為
    ，均係犯刑法第339 條第1 項之詐欺取財罪。其等就該詐欺
    取財犯行存有犯意聯絡、行為分擔，俱應論以共同正犯。其
    等以一詐賭行為，同時向丙○○、蕭世杰詐得財物（賭金）
    ，應依刑法第55條之規定，論以想像競合犯，並從一重處斷
    。
(三)按行為人以使人行無義務之事為目的，而其強暴、脅迫已達
    於剝奪人行動自由之程度者，固只成立刑法第302 條第1 項
    之剝奪他人行動自由罪，然苟行為人之施強暴、脅迫尚未達
    於剝奪他人行動自由之程度者，即難論以該條之罪（最高法
    院89年度臺上字第51號判決意旨參照），查卷內並無充足之
    事證顯示甲○○○、戊○○2 人之行動自由，已因被告丙○○及「楊民卿」等人之脅迫，陷於全然喪失之程度，則核被
    告丙○○關於犯罪事實要旨欄（三）所為，應僅係犯刑法第
    304 條第1項 之強制罪；檢察官誤認被告丙○○所為係觸犯
    刑法第302 條第1 項之剝奪他人行動自由罪，自有未合，惟
    二者之基本社會事實同一，本院自當變更起訴法條而予審理
    。被告丙○○與「楊民卿」等人，就本案之強制犯行存有犯
    意聯絡、行為分擔，應論以共同正犯。其以一強制行為，同
    時使甲○○○、戊○○行無義務之事，應依刑法第55條之規
    定，論以想像競合犯，並從一重處斷。
四、科刑
(一)本院審酌被告丁○○以前述方式供人賭博財物而從中獲取不
    法利益，復助長社會僥倖心理，影響社會正常經濟活動及妨
    害善良風俗；另被告甲○○○、戊○○不思循正當途徑賺取
    財富，而聯手對丙○○、蕭世杰詐賭，致令丙○○、蕭世杰
    蒙受財產損失；末丙○○在獲悉遭詐賭後，不思循法定程序
    追討欠款，竟夥同「楊民卿」等人，以迫令甲○○○、戊○○交出財物及簽立本票、讓渡證書等方式希冀取償，均屬不
    該。惟念被告4 人於本院俱已知全然坦承犯行，並具悔意，
    及甲○○○、戊○○、丙○○彼此間已達成和解，有和解書
    在卷足查，犯後態度俱屬尚可等一切情狀，爰分別量處如主
    文各所示之刑，並依被告4 人之經濟狀況各節（參見被告警
    詢筆錄「受詢問人欄」之記載），均諭知以1,000 元折算1
    日之易科罰金折算標準。
(二)被告丁○○、甲○○○、戊○○前均未曾因故意犯罪受有期
    徒刑以上刑之宣告，有各自之臺灣高等法院被告前案紀錄表
    各1 紙在卷可按；另被告丙○○前因竊盜、毒品危害防治條
    例案件各受有期徒刑1 年6 月、8 月之宣告，嗣經合併定應
    執行之刑為有期徒刑2 年而入監服，於90年5 月24日縮短刑
    期假釋付保護管束，於91年2 月23日保護管束期滿、假釋未
    經撤銷視為執行完畢後，5 年以內未曾因故意犯罪受有期徒
    刑以上刑之宣告，亦有其臺灣高等法院被告前案紀錄表1 紙
    存卷足佐。被告4 人因一時失慮，偶罹刑典，且於本院俱已
    知坦承犯行，而具悔意，及甲○○○、戊○○、丙○○彼此
    間已達成和解，均業如前述，經此偵審程序及罪刑之宣告，
    當知所警惕，信無再犯之虞，本院因認所宣告之刑，俱以暫
    不執行為適當，爰就被告4 人均併予宣告緩刑2 年，以啟自
    新；並斟酌被告4 人各該犯行危害法益之程度，依刑法第74
    條第2 項第4 款，分別諭知被告4 人應各向國庫支付1 萬元
    、1 萬5,000 元、1 萬5,000 元、2 萬元，以示警惕。
五、沒收
(一)扣案麻將牌1 副、骰子3 只、搬風球1 只及抽頭金2,000 元
    ，分別為被告丁○○所有供犯圖利供給賭博場所罪、圖利聚
    眾賭博罪所用之物，及因犯該罪所得之物，應各依刑法第38
    條第1項第2款、第3款，宣告沒收。
(二)扣案之林清美所簽立本票、讓渡證書各2 紙、戊○○所簽立
    讓渡證書1 紙，均為被告丙○○所有，因犯強制罪所得之物
    ，應各依刑法第38條第1 項第3 款，宣告沒收。至被告丙○○及「楊民卿」等人執犯本案強制犯行所用之小斧頭、球棒
    等物，並無證據顯示係屬被告丙○○或「楊民卿」等人所有
    ，復非違禁物，本院自無由為沒收之宣告。
六、公訴意旨另略以：（一）被告丁○○基於圖利供給賭博場所
    及聚眾賭博之集合犯意，自97年12月20日起至98年1 月31日
    止，在前開房屋聚集不特定賭客賭博麻將牌，並從中收取抽
    頭金以營利，所為亦涉刑法第268 條前、後段之圖利供給賭
    博場所、圖利聚眾賭博罪；（二）被告丙○○於發現甲○○○、戊○○聯手詐賭後，一時氣憤，而夥同「楊民卿」等成
    年友人，各以徒手、丟擲麻將牌之方式，毆打甲○○○，致
    甲○○○受有臉部挫傷併瘀傷等傷害，所為另涉刑法第277
    條第1 項之普通傷害罪嫌。經查：
(一)就被告丁○○另被訴自97年12月20日起至98年1 月31日止，
    所為圖利供給賭博場所罪、圖利聚眾賭博罪部分：
  1.按犯罪事實應依證據認定之，無證據不得認定犯罪事實；不
    能證明被告犯罪，應諭知無罪之判決，刑事訴訟法第154 條
    第2 項、第301 條第1 項前段分別定有明文。又被告之自白
    ，不得作為有罪判決之唯一證據，仍應調查其他必要之證據
    ，以察其是否與事實相符，刑事訴訟法第156 條第2 項亦規
    定甚明。
  2.訊據被告丁○○堅辭否認此部分犯行；而公訴人認被告丁○○涉及此部分罪嫌，應僅係被告丁○○警詢中之自白，資為
    唯一之論據。惟姑不論單憑被告丁○○自身之陳述認定其犯
    行，已顯然悖於刑事訴訟法第156 條第2 項之規定，況被告
    丁○○於警詢中，僅係陳稱前開房屋係其丁○○自97年12月
    20日起承租者等語，而並未言及其自承租前開房屋之日起，
    即在該處從事圖利供給賭博場所及聚眾賭博罪犯行，此外，
    本院遍查全卷無何積極事證足資認定被告丁○○早自97年12
    月20日起，即在前開房屋內從事圖利供給賭博場所及聚眾賭
    博罪犯行，則被告丁○○此部分之犯罪嫌疑即尚屬未足，惟
    因公訴意旨認此部分犯行與前開經論罪科刑之部分，有集合
    犯之實質一罪關係（起訴書第6 頁參照），是以本院就此爰
    不另為無罪之諭知。
(二)就被告丙○○另被訴傷害甲○○○之部分
  1.按告訴乃論之罪，告訴人於第一審辯論終結前，得撤回其告
    訴；又告訴經撤回者，法院應諭知不受理之判決；刑事訴訟
    法第238 條第1 項、第303 條第3 款分別定有明文。
  2.被告丙○○被訴傷害甲○○○部分，所涉為刑法第277 條第
    1 項之傷害罪，依刑法第287 條前段之規定須告訴乃論。茲
    據甲○○○具狀撤回告訴，有刑事撤回告訴狀1 份在卷可稽
    ，揆諸前開說明，本應為諭知不受理之判決，惟因公訴意旨
    認此部分犯行與前開經論罪科刑之部分，有裁判上一罪關係
    （起訴書第7 頁未敘及被告丙○○所犯2 罪應分論併罰、第
    8 頁另指明被告丙○○被訴傷害罪嫌與其餘部分有裁判上一
    罪關係），是以本院就此爰不另為不受理之諭知。
(三)末簡式審判程序之適用，僅設有「被告所涉『非』死刑、無
    期徒刑之罪或高等法院管轄第一審案件」，及「被告就被訴
    事實為有罪之陳述」2 要件，本案既符合前述2 要件，且檢
    察官及被告4 人均於準備程序中陳明同意就本案改行簡式審
    判程序，而要無異議，是故本院以簡式審判程序終結本案要
    無何不法或不適宜之處（最高法院96年度臺非字第208 號判
    決意旨參照），附此敘明。
據上論結，應依刑事訴訟法第273 條之1 第1 項、第299 條第1
項前段、第300 條、第310 條之2 、第454 條第1 項，刑法第26
8 條、第55條、第28條、第339 條第1 項、第304 條第1 項、第
41條第1 項前段、第74條第1 項第1 款、第2 款、第2 項第4 款
、第38條第1 項第2 款、第3 款，刑法施行法第1 條之1 ，判決
如主文。
本案經檢察官乙○○到庭執行職務。
中    華    民    國    98    年    5     月    8     日
                  刑事第十庭  法  官  莊珮吟
以上正本證明與原本無異。
如不服本判決應於收受送達後10日內向本院提出上訴書狀，並應
敘述具體理由；如未敘述上訴理由者，應於上訴期間屆滿後20日
內向本院補提理由書（均須按他造當事人之人數附繕本）「切勿
逕送上級法院」。
中    華    民    國    98    年    5     月    8     日
                              書記官  黃勤涵
◎附錄本案所犯法條：
《刑法第268 條》
意圖營利，供給賭博場所或聚眾賭博者，處3 年以下有期徒刑，
得併科3000元以下罰金。
《刑法第339 條第1 項》
意圖為自己或第三人不法之所有，以詐術使人將本人或第三人之
物交付者，處5 年以下有期徒刑、拘役或科或併科1000元以下罰
金。
《刑法第304 條第1 項》
以強暴、脅迫使人行無義務之事或妨害人行使權利者，處3 年以
下有期徒刑、拘役或300 元以下罰金。
《刑法施行法第1 條之1 》
中華民國94年1 月7 日刑法修正施行後，刑法分則編所定罰金之
貨幣單位為新臺幣。
94年1 月7 日刑法修正時，刑法分則編未修正之條文定有罰金者
，自94年1 月7 日刑法修正施行後，就其所定數額提高為30倍。
但72年6 月26日至94年1 月7 日新增或修正之條文，就其所定數
額提高為3 倍。
◎◎附記應注意事項：
《刑事第74條第2 項第4 款、第4 項》
緩刑宣告，得斟酌情形，命犯罪行為人為下列各款事項：
四、向公庫支付一定之金額。
第2 項第3 款、第4 款得為民事強制執行名義。
《刑事第75條之1 第1 項第4 款》
受緩刑之宣告而有下列情形之一，足認原宣告之緩刑難收其預期
效果，而有執行刑罰之必要者，得撤銷其宣告：
四、違反第74條第2 項第1 款至第8 款所定負擔情節重大者。


司法院資訊處製作；財團法人民間司法改革基金會備份。
